臺灣士林地方法院刑事裁定　　　　　　　　　　　　　九十二年度自字第一三號
　　自　訴　人　乙○○
　　自訴代理人　鄭潤祥律師
　　被　　　告　甲○○
右列被告因背信案件，經自訴人提起自訴，本院裁定如左：
    主  文
自訴駁回。
    理  由
一、自訴意旨略稱：按自訴人前曾受推選暫時代理祭祀公業之事宜，並於八十七年五
    月七日及九十年四月十七日將相關資料交付被告甲○○並經其簽收。又於八十八
    年一月三日派下員會議時，授權被告甲○○處理應繳地價稅及相關訴訟等事件，
    且該決議第三點載明「按各房份繳納新台幣壹拾伍萬元，俾支付地價稅二期（八
    十五、八十六年度）代書費每房份參萬元，其餘作為訴訟及雜支費用，並將此費
    用支出明細表寄送各派下員週知」等語，迄今被告並未將上列處理情形及明細表
    寄達各派下員。九十二年八月間又接奉法務部行政執行署台北行政執行處命令應
    清償九十一年度、九十二年度地價稅。自訴人遂向被告查詢，被告全不理會，自
    訴人為維護本祭祀公業之財產，自行籌款繳納該地價稅，計新台幣壹佰貳拾柒萬
    陸仟捌佰柒拾肆元，尚有清償拍賣之鑑價費新台幣陸仟捌佰元。被告既不理會自
    訴人之查詢，亦不寄送費用支出明細表予各派下員週知，又任由台北行政執行處
    進行拍賣本祭祀公業之財產，其為他人處理事務，損害本人之利益而為違背其任
    務之行為致生損害本人之財產，因認被告涉犯刑法第三百四十二條之背信罪嫌云
    云。
二、按法院或受命法官於自訴案件第一次審判期日前訊問及調查結果，如認為案件有
    刑事訴訟法第二百五十二條至第二百五十四條之情形者，得以裁定駁回自訴，同
    法第三百二十六條第三項定有明文。次按犯罪事實應依證據認定之，無證據不得
    推定其犯罪事實，又犯罪嫌疑不足者，應為不起訴之處分，同法第一百五十四條
    第二項、第二百五十二條第十款亦分別定有明文。所謂認定犯罪事實之證據，係
    指足以認定被告確有犯罪事實之積極證據而言，該項證據自須適合於被告犯罪事
    實之認定，始得採為斷罪資料，且須達於通常一般之人均不致於有所懷疑，而得
    確信其為真實之程度，始得據為有罪之認定，如未能發現相當證據，或證據不足
    以證明，即應為有利於被告之認定，殊不能以推測或擬制之方法，以為裁判基礎
    ，若不能達確信有罪之認定，而有合理性懷疑之存在，致使無從形成有罪之確信
    ，根據「罪證有疑，利於被告」之證據法則，即不得遽為不利被告之認定，最高
    法院二十九年上字第三一０五號、四十年台上字第八六號、七十六年台上字第四
    九八六號等判例意旨足資參照。而刑法第三百四十二條第一項背信罪之成立，其
    構成要件有四：第一須為他人處理事務；第二須意圖為自己或第三人不法之利益
    或損害本人之利益；第三須違其任務之行為；第四須致生損害於本人之財產或其
    他利益，若欠缺上開任一要件者，即難以本罪論處。
三、自訴人認被告涉有刑法第三百四十二條第一項之背信罪嫌，係以被告於八十八年
    一月三日派下員會議時被授權處理祭祀公業應繳地價稅及相關事件之處理，卻未
    將處理狀況告訴自訴人，亦未依會議決議將支出明細表通知派下員，致祭祀公業
    因欠稅一百多萬元遭查封拍賣，自訴人只好自己去繳稅等情為其主要論據，並提
    出八十八年一月三日祭祀公業派下員會議紀錄、法務部行政執行署臺北行政執行
    處函、臺北市稅捐稽徵處繳款書各一份為證。惟訊據被告堅決否認有何背信之犯
    行，辯稱：伊職權範圍僅係八十五、八十六年二期，該兩年地價稅其已繳納，該
    兩期稅單已交給派下員包括自訴人太太，而費用支出部分應由楊秀鳳來處理，由
    會議紀錄第四點可看出，且土地僅被凍結，沒有被拍賣，伊有通知自訴人不要去
    繳，是他自己要繳的等語。經查：(一)觀諸被告提出之八十八年一月三日祭祀公業
    楊開倫派下員會議紀錄之決議第三點「按各房份繳納新台幣壹拾伍萬，俾支付地
    價稅二期（八十五、八十六年度），代書費每房份參萬元，其餘作為訴訟及雜支
    費用，並將此費用支出明細表寄送各派下員週知」，顯見被告僅受委任繳納祭祀
    公業楊開倫之八十五、八十六年度地價稅，而該兩年度之地價稅業已完納，有被
    告提出之「代收移送法院滯納稅款及財務罰鍰繳款書」、「臺北市稅捐稽徵處移
    送法院執行滯納稅款執行費用繳費單」影本各二紙在卷可證，是被告代為繳納地
    價稅事務之處理，並無違背其任務行為。(二)自訴人提出法務部行政執行署臺北行
    政執行處函、臺北市稅捐稽徵處繳款書所記載欠稅係指祭祀公業楊開倫九十、九
    十一年度之地價稅，非被告為自訴人處理事務之範圍，自無違背其任務行為可言
    。(三)上開祭祀公業楊開倫派下員會議紀錄決議第三點後段固記載「並將此費用支
    出明細表，寄送各派下員週知」，惟決議第四點記載「選定總務為楊秀鳳小姐，
    代為處理本公業務費用支出明細整理」，足見支出明細表係委任楊秀鳳代為製作
    整理，被告應僅負事後寄發之義務，縱使被告未寄送支出明細表予自訴人，要難
    據此認定被告主觀上有出於取得不法利益或損害本人利益之意圖。(四)被告為祭祀
    公業楊開倫派下員處理收支地價稅、訴訟費等事務，自訴人迄未提出任何直接證
    據證明其財產或其他利益受有損害，空言指摘被告未寄送上開費用明細表即涉犯
    背信罪嫌，而自訴代理人於本院調查時陳稱自訴人本人可能是利用刑事程序恫嚇
    被告等語（見本院九十二年九月二十四日準備程序筆錄），另自訴人早於八十二
    年間切結不干涉祭祀公業之事務，亦有自訴人書立之切結書在卷可參，是被告未
    寄發上開費用明細表，應屬民事糾葛無疑，核與背信罪之構成要件有間。
四、綜上所述，自訴人所舉證據尚不足以認定被告有何背信犯行，本院復查無其他積
    極證據足認被告有何背信犯行。是自訴人指訴被告涉犯背信罪，其犯罪嫌疑不足
    ，本件自訴應予駁回。
據上論斷，應依刑事訴訟法第三百二十六條第三項、第二百五十二條第十款，裁定如
主文。
中      華      民      國      九十三      年      三    月    十八    日
                                臺灣士林地方法院刑事第四庭
                                    審判長法  官  林  秀  鳳
                                          法  官  許  碧  惠
                                          法  官  周  明  鴻
右正本證明與原本無異。
如不服本裁定應於送達後五日內向本院提出抗告狀。
                                          書記官  丁  梅  芬
中      華      民      國      九十三      年      三    月   二十三   日
